【裁判字號】    98,訴,565
【裁判日期】    980729
【裁判案由】    毒品危害防制條例
【裁判全文】
臺灣高雄地方法院刑事判決               98年度訴字第565號
公  訴  人  臺灣高雄地方法院檢察署檢察官
被      告  丙○○
                      樓
                    （現於臺灣臺東技能訓練所執行中）
選任辯護人  吳春生律師
            鄭伊倫律師
上列被告因毒品危害防制條例案件，經檢察官提起公訴（97年度
偵字第20618號），本院判決如下：
    主  文
丙○○無罪。
    理  由
一、公訴意旨略以：被告丙○○明知甲基安非他命在我國係主管
    機關（行政院）公告查禁之第二級毒品，不得販賣或轉讓，
    竟仍基於販賣甲基安非他命之犯意，於附表所示時、地，以
    附表所示之價額販賣重量不詳甲基安非他命予甲○○施用。
    丙○○另基於轉讓甲基安非他命之犯意，於民國97年4 月下
    旬某日中午，在其友人所開設、位於高雄縣鳳山市之某修車
    廠內，無償轉讓甲基安非他命予乙○○施用1 次。嗣因員警
    調查丙○○、甲○○及乙○○等人另涉之竊盜案時，經由甲○○及乙○○之供述始知悉上情，因認被告丙○○涉犯毒品
    危害防制條例第4 條第2 項販賣第二級毒品罪嫌及同法第8
    條第2 項之轉讓第二級毒品罪嫌。
二、按犯罪事實應依證據認定之，無證據不得認定犯罪事實；不
    能證明被告犯罪者，應諭知無罪之判決，刑事訴訟法第154
    條第2項、同法第301條第1項前段分別定有明文。次按認定
    不利於被告之事實，須依積極證據，苟積極證據不足為不利
    於被告事實之認定時，即應為有利於被告之認定，更不必有
    何有利之證據；又事實之認定，應憑證據，如未能發現相當
    證據，或證據不足以證明，自不能以推測或擬制之方法，以
    為裁判基礎；而刑事訴訟法上所謂認定犯罪事實之積極證據
    ，係指適合於被告犯罪事實之認定之積極證據而言，雖不以
    直接證據為限，間接證據亦包括在內；然而無論直接或間接
    證據，其為訴訟上之證明，須達於通常一般之人均不致有所
    懷疑，而得確信其為真實之程度者，始得據為有罪之認定，
    倘其證明尚未達到此一程度，而有合理之懷疑存在時，致使
    無從形成有罪之確信，根據「罪證有疑，利於被告」之證據
    法則，即不得遽為不利被告之認定（最高法院30年上字第
    816號、29年上字第3105號、40年台上字第86號及76年台上
    字第4986號判例意旨參照）。
三、證據能力部分：
（一）按被告以外之人於審判外之言詞或書面陳述，除法律有規
      定者外，不得作為證據，刑事訴訟法第159 條第1 項定有
      明文，此即學理上所稱之「傳聞證據排除法則」，而依上
      開法律規定，傳聞證據原則上固無證據能力，但如法律別
      有規定者，即例外認有證據能力。又按被告以外之人於檢
      察事務官、司法警察官或司法警察調查中所為之陳述，與
      審判中不符時，其先前之陳述具有較可信之特別情況，且
      為證明犯罪事實存否所必要者，得為證據，刑事訴訟法第
      159 條之2 定有明文。本案證人甲○○係被告丙○○是否
      有涉犯毒品危害防制條例犯行之重要證人，其於審理中之
      證述關於部分交付毒品地點、時間等細節，改稱：時間久
      了，不清楚、忘記了等語，堪認與警詢中陳述不盡完全相
      符。又本院審酌證人甲○○於警詢中陳述，並無證據足認
      有遭到強暴、脅迫、詐欺或其他不正方法之對待之情形，
      致影響其陳述之任意性，且事發距今已有1 年餘，是以其
      於警詢中之陳述較接近案發時點，記憶應較為清晰，應認
      具有較可信之特別情況，且為證明犯罪事實存否所必要，
      依上揭規定，堪認證人甲○○於警詢中之證言具有證據能
      力。
（二）又按被告以外之人於審判外之陳述，雖不符刑事訴訟法第
      159條之1 至之4 之規定，然經當事人於審判程序同意作
      為證據，法院審酌該言詞陳述或書面陳述作成時之情況，
      認為適當者，亦得為證據。當事人、代理人或辯護人於法
      院調查證據時，知有第159 條第1 項不得為證據之情形，
      而未於言詞辯論終結前聲明異議者，視為有前項之同意，
      同法第159 條之5 定有明文。至本判決下列所引用之證據
      ，業經被告、辯護人及檢察官於審理中同意作為證據（見
      本院審訴卷第20、訴字卷第93頁），並經本院審理時予以
      提示並告以要旨，且各經檢察官及被告及其辯護人表示意
      見，當事人已知上述證據乃傳聞證據，且未於言詞辯論終
      結前對該等證據異議，依上開規定，本院審酌該等傳聞證
      據作成時之狀況，並無違法或不當等不宜作為證據之情形
      ，均得作為證據。至於證人乙○○於警詢中所為之陳述，
      係被告以外之人於審判外之言詞陳述，而屬傳聞，經被告
      及辯護人爭執其證據能力，經核並無刑事訴訟法第159 條
      之1 至同法第159 條之5 所列舉得作為證據之例外情事，
      是以並無證據能力，尚不得作為本案之證據，惟仍得用以
      彈劾證人之憑信性，附此敘明。
四、公訴人認被告丙○○涉犯前揭罪嫌，無非以：證人甲○○、
    於警詢、偵查中，證人乙○○於偵查中之證述，被告濫用藥
    物尿液檢驗報告等件，資為論據。訊據被告堅決否認有何販
    賣、轉讓第二級毒品犯行，辯稱：不知為何甲○○、乙○○
    要誣陷伊等語。經查：
（一）按施用毒品者，其所稱向某人購買之供述，須補強證據以
      擔保其供述之真實性。良以施用毒品者其供述之憑信性本
      不及於一般人，況施用毒品者其供出來源，因而破獲者，
      法律復規定得減輕其刑，其有為偵查機關誘導、或為邀輕
      典而為不實之陳述之可能，其供述之真實性自有合理之懷
      疑。是最高法院一貫之見解，認施用毒品者關於其向某人
      購買毒品之供述，縱使並無瑕疵，必須補強證據佐證，以
      擔保其供述之真實性，俾貫澈刑事訴訟無罪推定及嚴格證
      明之基本原則。該所謂補強證據，必須與施用毒品者關於
      相關毒品交易之供述，具有相當程度之關聯性，且足使一
      般人對於施用毒品者之供述無合理之懷疑存在，而得確信
      其為真實，始足當之。（最高法院96年度台上字第1029號
      、94年度台上字第2033號、93年度台上字第6750號判決參
      照）是檢察官認定被告涉犯3 次販賣第二級毒品罪嫌，僅
      以證人即購買毒品之施用者甲○○之證述為唯一佐證，而
      乏其他補強證據，參諸上開判決要旨，已難達認定被告有
      罪之確信，另參以：
１.   證人甲○○最初於另涉竊盜案之調查中，於97年4 月28日
      警詢中供稱：我先前有打電話給我綽號「牛仔」之朋友，
      請他來載我，並順便向他購買新台幣（下同）1000元之安
      非他命等語（見警卷第19頁），並當場指稱通聯紀錄中使
      用0000000000號電話之人即「牛仔」，及指認「牛仔」即
      為本案被告丙○○，惟被告雖自承其綽號為「翔仔」，惟
      堅詞否認其有「牛仔」之綽號。參以證人甲○○於97年7
      月22日自身涉犯之施用毒品案件偵查中供稱：「（向何人
      購買毒品？）我向綽號『阿祥』買的。」（見97年度毒偵
      字第5383號第6 頁），及其於本案審理中證稱：「（如何
      稱呼被告？）翔仔。」等語（見本院訴字卷第77頁），足
      見其對於購買毒品之對象之稱呼先後已然不一，其於審理
      中經辯護人質問以如何稱呼被告，亦先僅以「翔仔」答覆
      ，然經辯護人嗣後問以：「（提示警詢筆錄）你在警詢中
      說有一叫『牛仔』之人？」，證人甲○○檢視後方答以：
      「有。」、「是丙○○，我見面都叫丙○○『翔仔』、電
      話中都稱他『阿牛』。」、「我習慣這樣叫」等語（同上
      頁），惟衡以其先前答覆中，並未提及曾以「牛仔」稱呼
      被告一情，而其檢視筆錄後，對於分別以不同綽號稱呼被
      告之解釋，亦與常理有違，其證詞之真實性實有可疑。
２.   又證人甲○○對於97年3 月22日為何會向被告購買毒品一
      情，於警詢中雖證稱：其在97年3月22日至盛匯資源回收
      場出售贓車後，打電話給被告要其來載伊回去，並順便跟
      他買1000元之安非他命等語（見警卷第20頁），惟參以其
      於審理中證稱：「（你和被告交情？）沒交情，施用毒品
      認識。」、「（97年3 月22日去盛匯資源回收廠，為何打
      電話請被告去載？）我打電話問他在哪裡，他說他在鳳山
      。」、「（為何會想打電話給他？）想要叫他來載我，順
      便跟他拿安非他命。」、「（電話中有無跟他說你要跟他
      買安非他命？）沒有，我說他來再說。」（見本院訴字卷
      第81頁）、「（你向被告買安非他命時，買的數量是你事
      先會跟他講，或當場講？）電話中會講。」、「（你每次
      買的數量不同，為何第3 次買1500元？）我想說買多一點
      可施用久一點，哪知道那天跟他拿，他拿那種500 元的東
      西給我...」、「（在回收廠，被告拿安非他命給你，是
      從身上拿給你？）從褲袋。」、「（與1000元價值符不符
      合？）那次的量與1000元的價值相比還可以，但1500元那
      次就太離譜。」等語（見同上卷第83頁），足見依證人甲○○所證，其於97年3 月22日在匯盛資源回收場通知被告
      過來載伊時，並沒有在電話中告知被告欲購買安非他命、
      及欲購賣之數量若干，是衡以常情，被告已無隨身攜帶安
      非他命，而增加查獲風險之必要，況甲○○當場向被告表
      示其欲購買1000元之安非他命時，被告褲袋中竟恰有分裝
      好、價值相符之安非他命可供出售，亦與交易毒品之常理
      有悖，而難採信。
３.   又證人甲○○於警詢中證稱：我跟被告第1 次買毒品是在
      高雄雪莉舞廳旁等語（見警卷第20頁），而其於審理中竟
      證稱：「（是否知道雪莉舞廳？）是。」、「（有無去過
      ？）沒有。」、「（你沒去過，如何知道？）有聽過，是
      家舞廳，開那麼久了。」、「（雪莉舞廳在哪裡？）中山
      路、新田路。」、「（被告是否和你去過雪莉舞廳附近？
      ）沒有。」等語（見本院訴字卷第79、80頁），是其關於
      第1 次向被告購買毒品之證述，亦有前後不一致之情形。
４.   綜上所述，證人甲○○之證述，本不能作為被告販賣毒品
      之唯一證據，況其證述尚存有上開瑕疵，故被告是否確有
      檢察官所指之販賣第二級毒品之犯行，要非無疑，根據「
      罪證有疑，利於被告」之證據法則，即不得遽為不利被告
      之認定。
（二）另檢察官認定被告涉嫌於97年4 月下旬某日轉讓第二級毒
      品予乙○○一事，亦僅以證人乙○○於偵查中之證述為唯
      一佐證，參諸證人乙○○於偵查中證稱：認識被告後，我
      除了向被告拿免費安非他命施用外，我自己沒有出錢買過
      安非他命等語（見偵卷第27頁），及其於偵查、審理中證
      稱：其在97年5 月7 日被查獲前，最後一次施用是在97年
      4 月下旬某日中午，在鳳山被告一個朋友修車廠上，由被
      告所提供安非他命給其施用等語（見本院訴字卷第85頁、
      偵卷第27頁），然乙○○於97年5 月7 日採尿檢驗時，其
      檢驗結果呈安非他命、甲基安非他命陽性反應，安非他命
      檢驗數值達4980ng/ml （＞1000ng/ml 即為陽性），甲基
      安非他命檢驗數值達16960ng/ml（＞1000ng/ml 即為陽性
      ），有臺灣檢驗科技股份有限公司KＺ000000000000號檢驗
      報告在卷可稽（見警卷第48頁），參以施用安非他命後，
      其代謝物約在1 至4 天內即由尿液排出，4 天後已幾乎無
      法由尿液中測得其成分，此為週知之事實，足見證人乙○○陳稱：其在97年5 月7 日採尿前最後1 次施用安非他命
      之時間為97年4 月下旬云云，係屬虛妄，不可採信。又依
      證人乙○○所述，被告曾多次無償提供安非他命予伊施用
      ，惟安非他命物稀價昂，取得不易，且為政府嚴予查緝之
      違禁物，被告與乙○○僅為朋友，收入並非甚豐，與乙○○又無特殊之交情，之前2 人尚曾因1 名叫做貓咪的女孩
      起爭執，直至96年10月間方和好而恢復來往等情，亦經乙○○於本院審理中證述無訛（見本院訴字卷第88頁），故
      對於被告為何多次無故無償轉讓毒品予乙○○施用一事，
      證人乙○○亦僅證稱：「（被告為何常常免費請你用安非
      他命？）後來我常常跟他在一起，他會打給我，我也會打
      給他，他身上有，有時我常常跟他出去，他就請我。」等
      語（見本院訴字卷第88頁），足見乙○○對此亦未能有何
      合理之解釋，其所述係存有可疑之處。又卷內亦乏其他具
      有關連性之補強之證據可資佐證，是難單憑證人乙○○單
      一且具有瑕疵之證述，即遽認被告有轉讓安非他命予其施
      用之犯行。
（三）綜上所述，公訴人所為舉證尚不足為不利於被告之認定，
      此外，又乏積極證據可認定被告有何上開販賣、轉讓第二
      級毒品犯行，即無從以該罪相繩之。
四、綜上所述，公訴人所為訴訟上之證明，尚未達通常一般之人
    均不致有所懷疑，而得確信其為真實之程度。此外，又查無
    其他積極證據足以證明被告犯罪，揆之首開說明，自應為被
    告無罪之諭知。
據上論斷，應依刑事訴訟法第301條第1項，判決如主文。
本案經檢察官林妙蓁到庭執行職務。
中    華    民    國    98    年    7     月    29    日
                 刑事第一庭   審判長法  官 蔡國卿
                                    法  官 王淑惠
                                    法  官 張琬如
以上正本證明與原本無異。
如不服本判決應於收受送達後10日內向本院提出上訴書狀，並應
敘述具體理由；如未敘述上訴理由者，應於上訴期間屆滿後20日
內向本院補提理由書（均須按他造當事人之人數附繕本）「切勿
逕送上級法院」。
中    華    民    國    98    年    7     月    29    日
                                    書記官 劉甄庭
附表
┌───────┬────────┬─────────┐
│    時間      │      地點      │價額（新台幣）    │
├───────┼────────┼─────────┤
│97年3月間     │高雄市新興區「雪│1000元            │
│              │莉舞廳」旁      │                  │
├───────┼────────┼─────────┤
│97年3月22日   │高雄縣鳳山市鎮北│1000元            │
│              │北巷30號「盛匯資│                  │
│              │源回收場」      │                  │
├───────┼────────┼─────────┤
│97年3月底某日 │高雄市三民區原尖│1500元            │
│              │美百貨所在地之後│                  │
│              │方              │                  │
└───────┴────────┴─────────┘


司法院資訊處製作；財團法人民間司法改革基金會備份。
